宣    示    判    決    筆    錄　 110年度板簡字第1480號

原　　　告　國泰世華商業銀行股份有限公司

法定代理人　郭明鑑　
訴訟代理人　邱芸汝　
被　　　告　胡裕庚　
　　　　　　胡海水　

　　　　　　胡姿美（即小森姿美）

　　　　　　胡阿巧　
　　　　　　胡敏繪　
　　　　　　胡灼焉　
 
上列當事人間110年度板簡字第1480號請求塗銷分割繼承登記等
事件於中華民國110年10月26日辯論終結，於中華民國110年11月
30日日下午4時30分整，在本院板橋簡易庭公開宣示判決，出席
職員如下：
　　　　法　　　官　李崇豪
　　　　法院書記官　葉子榕
　　　　通　　　譯　吳家慶
朗讀案由到場當事人：均未到
法官宣示判決，判決主文、所裁判之訴訟標的及其理由要領如下
：
    主  文
原告之訴駁回。
訴訟費用由原告負擔。
    事實及理由要領
一、按訴狀送達後，原告不得將原訴變更或追加他訴，但擴張或
    減縮應受判決事項之聲明者，該訴訟標的對於數人必須合一
    確定時，追加其原非當事人之人為當事人者，不在此限；不
    變更訴訟標的，而補充或更正事實上或法律上之陳述者，非
    為訴之變更或追加，民事訴訟法第255條第1項第3、第5款、
    第256條分別定有明文。本件原告訴之聲明原為：ぇ被告間
    等就被繼承人所遺如附表所示之不動產所為之遺產分割協議
    意思表示，及被告間就前開不動產所為之分割繼承登記行為
    均應予撤銷。え被告胡海水、胡姿美（即小森姿美）應將附
    表所示之不動產於民國101年10月19日以分割繼承為登記原
    因之所有權移轉登記予以塗銷，並回復登記為全體繼承人公
    同共有（見本院卷第11頁）。嗣原告於民國110年8月3日提
    出民事聲請狀追加被告胡阿巧、胡敏繪、胡灼焉，並變更聲
    明為：ぇ被告間等就被繼承人所遺如附表所示之不動產所為
    之遺產分割協議意思表示，及被告間就前開不動產所為之分
    割繼承登記行為均應予撤銷。え被告胡海水、胡姿美（即小
    森姿美）應將附表所示之不動產於民國101年10月19日以分
    割繼承為登記原因之所有權移轉登記予以塗銷，並回復登記
    為全體繼承人公同共有（見本院卷第153頁），經核其請求
    之基礎事實同一，爰准原告變更聲明，合先敘明。
二、被告經合法通知，均未於言詞辯論期日到場，查無民事訴訟
    法第386條所列各款情事，應准原告之聲請，由其一造辯論
    而為判決，合先敘明。
三、原告主張：
（一）緣被告胡裕庚尚積欠原告新臺幣(下同）109807元，及其
      中101607元自民國95年3月16日起至96年3月2日止，按年
      息百分之5.88計算之利息，自96年3月3日起至清償日止，
      按年息百分之14.88計算之利息，自95年3月16日起至清償
      日止，按月以288元計算之帳務管理費，並賠償督促程序
      費用500元與執行費用883元等，此有臺灣彰化地方法院戊
      股102年度司執字第20198號債權憑證可資證明。系爭不動
      產為被告等之被繼承人之遺產，胡裕庚未向法院辦理拋棄
      繼承，依法與之其他繼承人共同繼承系爭不動產。然胡裕
      庚積欠原告債務未清償，卻與其他繼承人就系爭不動產達
      成遺產分割協議，由被告胡海水、胡姿美（即小森姿美）
      取得系爭不動產之所有權，上開遺產分割協議形同被告胡
      裕庚將其公同共有之財產權利無償贈與被告胡海水、胡姿
      美（即小森姿美），被告胡裕庚於上開遺產分割協議後，
      名下已無其他財產，被告胡裕庚將應繼財產無償移轉予被
      告胡海水、胡姿美（即小森姿美）之行為，自屬有害原告
      之債權（最高法院78年台上字第1583號、69年台上字第
      847號民事判決意旨可參）。按民法第244條第1項、第4項
      規定之情形「債務人所為之無償行為，有害及債權者，債
      權人得聲請法院撤銷之。…債權人依第1項…之規定聲請
      法院撤銷時，得並聲請命受益人或轉得人回復原狀」。亦
      即被告胡裕庚於已明知對原告負有債務之情形下，卻仍將
      自己對系爭不動產之應繼分以無償方式贈與其它繼承人，
      使自己陷於履行不能及困難之狀態，已嚴重損害原告之債
      權。為此爰依民法第244條第1項、第4項之規定提起本訴
      ，求為判決：被告間就被繼承人所遺如附表所示之不動產
      所為之遺產分割協議意思表示，及被告間就前開不動產所
      為之分割繼承登記行為，均應予撤銷。被告胡海水、胡姿
      美即小森姿美應將附表所示之不動產於民國101年10月19
      日以分割繼承為登記原因之所有權移轉登記予以塗銷，並
      回復登記為全體繼承人公同共有。
（二）按繼承權之拋棄，係指繼承人於法定期間否認繼承對其發
      生效力之意思表示，即消滅繼承效力之單獨行為。而拋棄
      因繼承所取得之財產，係於繼承開始後，未於法定期間拋
      棄繼承權，嗣就其已繼承取得之財產予以拋棄，與拋棄繼
      承權之性質迥然有別。又繼承權之拋棄，固不許債權人依
      民法第244條第1項規定撤銷之。惟如拋棄因繼承所取得之
      財產，而將繼承所得財產之公同共有權，與他繼承人為不
      利於己之分割協議，倘因而害及債權者，債權人自得依民
      法第244條第1項行使撤銷權（最高法院106年度台上字第
      1650號判決意旨參照）。本件被告協議分割系爭遺產之行
      為，乃係於繼承開始後，就已繼承取得之財產予以處分之
      行為，並非基於身分上之人格法益為基礎之行為，若其所
      為行為有害於原告之債權，原告非不得訴請撤銷，合先敘
      明；此外，實務上相同見解，有臺灣高等法院109年度上
      易字第313號、臺灣高等法院108年度上易字第957號民事
      判決等、臺灣高等法院108年度上易字第1082號、臺灣高
      等法院107年度上易字第1267號民事判決，可供參考。再
      按債權人行使民法第244條規定之撤銷權，以債務人之行
      為有害及債權為其要件之一。此之所謂害及債權，乃指債
      務人之行為，致積極的減少財產，或消極的增加債務，因
      而使債權不能獲得清償之情形（最高法院81年度台上字第
      207號判決參照）。又我國民法業已廢止宗桃繼承，改為
      財產繼承制度，此觀諸民法1148條規定繼承人自繼承開始
      時，承受被繼承人財產上之一切權利義務規定自明。故如
      債務人於繼承開始後，與其他繼承人協議分割遺產，明知
      繼承人全體相互移轉其應繼分，將使各繼承人就分得之遺
      產取得單獨所有權，卻同意將遺產均集中一繼承人所有而
      受不利益時，即屬無償處分原已取得之財產權利，倘有害
      及債權者，債權人自得依民法第244條規定撤銷。（最高
      法院69年度台上字第847號判決要旨參照）。系爭不動產
      為被告胡裕庚、胡阿巧、胡敏繪、胡姿美即小森姿美、胡
      灼焉、胡海水等之被繼承人胡黃數梅之遺產，被告胡裕庚
      未向法院辦理拋棄繼承，依法與被繼承人胡黃?梅之其他
      繼承人胡阿巧、胡敏繪、胡姿美即小森姿美、胡灼焉、胡
      海水共同繼承系爭不動產。然被告胡裕庚積欠原告債務未
      清償，卻於民國101年10月19日與其他繼承人就系爭不動
      產達成遺產分割協議，由被告胡姿美即小森姿美、胡海水
      取得系爭不動產之所有權，上開遺產分割協議形同被告胡
      裕庚將其公同共有之財產權利無償贈與被告胡姿美即小森
      姿美、胡海水，被告胡裕庚於上開遺產分割協議後，名下
      已無其他財產，被告胡裕庚將應繼財產無償移轉予被告胡
      姿美即小森姿美、胡海水之行為，自屬有害原告之債權，
      為此，爰依民法第244條規定提起本訴，求為判決：ぇ被
      告間等就被繼承人所遺如附表所示之不動產所為之遺產分
      割協議意思表示，及被告間就前開不動產所為之分割繼承
      登記行為均應予撤銷。え被告胡海水、胡姿美（即小森姿
      美）應將附表所示之不動產於民國101年10月19日以分割
      繼承為登記原因之所有權移轉登記予以塗銷，並回復登記
      為全體繼承人公同共有等語
四、被告胡敏繪未於言詞辯論期日到場，惟據其所提民事答辯（
    一）狀則辯以：
（一）本件原告依民法第244條第1項之規定，請求撤銷被告間就
      原屬被繼承人胡黃數梅所有，如起訴狀附表所示不動產（
      以下簡稱系爭不動產）之遺產分割協議意思表示'並塗銷
      系爭不動產之分割繼承登記、回復登記為全體繼承人公同
      共有。惟民法第245條規定，同法第244條之撤銷權，自債
      權人知有撤銷原因時起，一年間不行使而消滅。依原告起
      訴狀證物三土地、建物謄本所示，原告顯然至遲於申請得
      該土地、建物謄本及地籍異動索引之109年6月24日時，即
      知本件之繼承登記事實。被告胡敏繪並不知悉本件實際起
      訴日為何，倘若原告起訴日在110年6月24日之後，顯然已
      逾民法第245條所定一年之除斥期間，即請釣院駁回原告
      之訴。
（二）被繼承人胡黃數梅為被告胡敏繪之母。先母過世時，所留
      遺產理應由被告兄弟姊妹共同繼承，惟就系爭不動產，若
      每人平均取得1/6持分，徒?權利關係複雜，因此經過協議
      ，由較有資力之胡海水取得胡灼焉、胡裕庚之持分；胡姿
      美（小森姿美）取得胡阿巧與被告胡敏繪之持分。被告認
      為，胡海水是長子，而胡姿美（小森姿美）遠嫁日本，讓
      她在台灣保有資產，有「娘家」可以回來，是很妥善的安
      排。當年，被告胡敏繪也確實收到胡姿美（小森姿美）所
      支付之新台幣150萬元，換言之，本件根本不是如原告所
      述，「■■■.將應繼財產無償移轉予被告胡海水、胡姿
      美即小森姿美■■■.」之情形。
（三）至於原告與胡裕庚間之債務問題，被告根本毫無所悉，蓋
      先母胡黃數梅過世時，被告之兄弟姊妹都已五、六十歲，
      早就經濟獨立、各有家庭，各自真正的財務狀況如何，既
      無義務也沒必要向兄弟姊妹交待或說明，其他人又如何得
      知胡裕庚與原告國泰世華銀行間有何債權債務糾紛？依民
      法第244條第2項之規定可知，債權人之撤銷權，以受益人
      於受益時明知其情事為限，始得聲請法院撤銷之。本件因
      被告等人對胡裕庚之經濟狀況並不知情，原告自無請求釣
      院撤銷之權利。
（四）此外，雖依原告之訴求，被告胡敏繪可回復登記成為系爭
      不動產之公同共有人，對被告來說，似無損害，反而受有
      利益，然而原告之訴求，有悖於當年協議之真實狀況，被
      告現已72歲，絕不樂見兄弟姊妹因本案徒生紛爭，尤其三
      妹胡姿美（小森姿美）當時確實有付款予胡阿巧與被告胡
      敏繪，現今其遠在日本，又因疫情關係，應訴不易，對其
      極不公平各等語。
五、被告胡灼焉未於言詞辯論期日到場，惟據其所提民事答辯則
    辯以：
（一）被告間就繼承胡黃數梅遺產所為之遺產分割協議，係以其
      等人格上法益為基礎之財產上行為，非屬原告行使撤銷訴
      權之標的：
   1、按債務人所為之無償行為，有害及債權者，債權人得聲請
      法院撤銷之；債權人依第1項或第2項之規定聲請法院撤銷
      時，得並聲請命受益人或轉得人回復原狀，為民法第244
      條第1項、第4項所明定。又按債權人行使民法第244條規
      定之撤銷權，以債務人之行為有害及債權，為其要件之一
      。此之所謂害及債權，乃指債務人之行為，致積極的減少
      財產，或消極的增加債務，因而使債權不能獲得清償之情
      形。惟該條所規定之撤銷訴權，僅得訴請撤銷債務人之行
      為，倘債務人之行為與他人共同為之，亦僅該債務人之行
      為得單獨而分離者，始得訴請撤銷（最高法院81年台上字
      第207號、82年度台上字第1355號判決意旨參照）。
   2、次按債務人應以全部財產對其債務之履行負其責任，故債
      務人因其行為減少責任財產致害及債權者，債權人為保全
      債權，依民法第244條第1項、第2項之規定，固得聲請法
      院撤銷之。惟債權人得依民法第244條規定行使撤銷權者
      ，以債務人所為非以其人格上之法益為基礎之財產上之行
      為為限，若單純係財產利益之拒絕，如贈與要約之拒絕，
      第三人承擔債務之拒絕，繼承或遺贈之拋棄，自不許債權
      人撤銷之（最高法院69年度台上字第1271號裁判意旨參照
      ）。此乃因撤銷權行使之目的，在於保全債務人原有之債
      權清償力，非在增加其清償力，故債務人拒絕財產利益取
      得之行為，不得為撤銷權之標的。
   3、末按繼承權係以人格上之法益為其基礎，且拋棄之效果，
      不特不承受被繼承人之財產上權利，亦不承受被繼承人財
      產上之義務，故繼承權之拋棄，縱有害及債權，仍不許債
      權人撤銷（最高法院73年度第2次民事庭會議決議參照）
      。準此，債權人就債務人拋棄繼承權既不得依民法第244
      條之規定行使撤銷訴權，舉重以明輕，債務人基於身分關
      係所為之遺產分割協議，自亦不應允許債權人撤銷。
   4、原告無非主張被告間所為遺產分割協議，該協議內容約定
      被繼承人胡黃數梅所有之板橋區埔墩段57-4地號、62-1地
      號土地及同段5092建號建物（下合稱系爭房地），分歸被
      告胡海水及胡姿美即小森姿美所有，並辦理繼承登記，致
      被告胡裕庚其個人財產積極減少，致使原告之債權因而無
      法獲得滿足，遽依民法第244條第1項及第4項之規定，聲
      請法院撤銷前開遺產分割協議並塗銷以分割繼承為登記原
      因之所有權移轉登記云云。
   5、惟查，繼承人為遺產分割協議衡諸一般社會常情，往往會
      考量被繼承人生前意願、繼承人對被繼承人之貢獻（有無
      扶養之事實）、家族成員間感情、被繼承人生前已分配予
      各繼承人之財產（贈與之歸扣）、承擔祭祀義務等諸多因
      素，始能達成該遺產分割協議。故被告間就系爭房地所為
      遺產分割協議及依該協議所為分割遺產之行為，乃被告等
      人基於繼承人之身分關係所為之行為，為高度人格自由之
      表現，自非僅單一債務人之無償贈與行為。
   6、次查，債權人貸予款項予債務人時所評估者，衡係對債務
      人本身之資力，通常不會就將來未必發生之情事，例如：
      債務人之被繼承人之資力予以評估，故債權人自應以債務
      人個人之財產為其信賴之基礎，如認不足，應於借款時附
      加保證人或抵押物等擔保，故債權人對債務人之被繼承人
      財產之期待，難認有法律上保護之必要。
   7、準此，被告間就繼承胡黃數梅遺產所為之遺產分割協議，
      係以其等人格上法益為基礎之財產上行為甚明，被告胡裕
      庚雖於分割遺產時自願放棄其對系爭房地所有權之應繼分
      ，而將該等遺產全數移歸予胡海水及胡姿美即小森姿美繼
      承，惟其性質屬一身專屬權利，且為多數繼承人之共同行
      為，非僅屬單一債務人之無償行為而已，揆諸前開說明，
      非屬原告得依前開規定行使撤銷訴權之列。是原告對遺產
      分割協議訴請撤銷，即非有據。又被告間遺產分割協議既
      未經撤銷，原告另依民法第244條第4項之規定，請求被告
      胡裕庚塗銷就系爭房地以分割繼承為原因之所有權移轉登
      記並回復登記為被告公同共有，亦屬無理
（二）綜上所述，原告主張行使民法第244條撤銷訴權之情形，
      應屬無據。從而，原告依民法第244條第4項之規定，請求
      塗鎖系爭房地以分割繼承為原因所為之所有權移轉登記並
      回復登記為被告間公同共有，為無理由各等語。
六、被告胡姿美未於言詞辯論期日到場，惟據其所提民事答辯則
    辯以：
（一）被告胡裕庚於民國101年9月間為遺產分割協議時，是否未
      有其他足以清償債務之財產，未見原告提出證據以實其說
      ，自難率認該法律行為已害及原告對被告胡裕庚之債權：
   1、按債務人所為之無償行為，有害及債權者，債權人得聲請
      法院撤銷之；債務人所為之有償行為，於行為時明知有損
      害於債權人之權利者，以受益人於受益時亦知其情事者為
      限，債權人得聲請法院撤銷之；債權人依此聲請法院撤銷
      無償行為或有償行為時，得並聲請命受益人或轉得人回復
      原狀，但轉得人於轉得時不知有撤銷原因者，不在此限；
      民法第244條第1項至第2項及第4項定有明文。當事人主張
      有利於己之事實者，就其事實有舉證之責任；民事訴訟法
      第277條前段復有明定。準此，原告應就其主張對此有利
      之事實即該當法定要件（如屬無償行為時須有害及債權；
      如屬有償行為時，債務人於行為時明知有損害於債權人之
      權利、受益人於受益時亦知其情事等）負舉證責任，倘若
      原告不能先舉證證明，法院即應駁回其請求（臺灣臺南地
      方法院110年度訴字第245號民事判決參照）。
   2、次按是否有害及債權，以債務人行為時定之。故有害於債
      權之事實，須於行為時存在，苟債務人於行為時有其他足
      以清償債務之財產，縱日後其財產減少，仍不構成詐害行
      為，債權人尚不得依上開法條規定請求法院撤銷其行為（
      最高法院103年度台上字第939號民事判決參照）。
   3、原告無非主張被告間對於被繼承人胡黃數梅所有之板橋區
      埔堪段57-4地號、62-1地號土地及同段5092建號建物（下
      合稱系爭房地），分歸被告胡海水及被告胡姿美即小森姿
      美所有，並辦理繼承登記，致被告胡裕庚其個人財產積極
      減少，遽依民法第244條第1項及第4項之規定，聲請法院
      撤銷前開遺產分割協議並塗銷以分割繼承為登記原因之所
      有權移轉登記云云。
   4、惟查，被告間就系爭房地之分割並辦理分割繼承登記縱如
      原告所述屬於無償行為（假設語，被告否認之），仍須於
      有害及債權時，原告始得聲請法院撤銷之。然而，被告胡
      裕庚於民國101年9月間，是否未有其他足以清償債務之財
      產，原告未提出證據以實其說，自難率認該法律行為已害
      及原告對被告胡裕庚之債權。
（二）被告間係將被繼承人及各繼承人間之情感付出、扶養程度
      生活支應及代為清償債務等因素綜合考量，方調整各繼承
      人遺產之分配，並非無償行為，顯係存在對價關係，本件
      遺產分割協議自無民法第244條之規定適用：
   1、按債務人應以全部財產對其債務之履行負其責任，故債務
      人因其行為減少責任財產致損害及債權者，債權人為保全
      債權，依民法第244條第1項之規定，固得聲請法院撤銷之
      。然債權人得依民法第244條規定行使撤銷權者，以債務
      人所為非以其人格上之法益為基礎之財產上之行為為限，
      若單純係財產利益之拒絕，如贈與要約之拒絕，第三人承
      擔債務之拒絕，繼承或遺贈之拋棄，自不許債權人撤銷之
      （最高法院69年度台上字第1271號判決意旨參照）。
   2、次按債權人得依民法第244條規定行使撤銷訴權者，以債
      務人所為非其人格上之法益為基礎之財產上之行為為限，
      繼承權係以人格上之法益為基礎，且拋棄之效果，不特不
      承受被繼承人之財產上權利亦不承受被繼承人財產上之義
      務故繼承權之拋棄，縱有害及債權，仍不許債權人撤銷之
      （最高法院73年度第2次民事庭會議決議（一）參照）。
      準此，債權人就債務人拋棄繼承權既不得依民法第244條
      之規定行使撤銷訴權，舉重以明輕，債務人基於身分關係
      所為之遺產分割協議，自亦不應允許債權人撤銷。
   3、又民法第244條第1、2項所稱之無償或有償行為，係以債
      務人與第三人間之行為有無互為對價關係之給付為其區別
      標準；倘債務人將其不動產廉價讓與第三人，或以其價值
      對於受讓者清償債務，其他債權人亦僅於有同法條第2項
      情形時，始得以訴請求撤銷，尚不能認其行為為無償，而
      逕指債務人之換價為同條第1項之詐害行為，俾以保全法
      定撤銷權之行使，兼資防免妨害交易之安全；亦即民法第
      244條規定撤銷權之規範意旨，係依債務人與第三人間法
      律行為是否互有對價，區別其行使之要件，俾使受益人及
      債權人之利益，均得受保護（最高法院101年度台上字第
      498號、108年度台上字第2330號判決意旨參照）。
   4、查遺產分割權利之行使實非單純以財產為標的，蓋需先確
      認何人具有遺產分割之權利及各繼承人與被繼承人間之密
      切性，始得作成分配，為高度屬人性具有身分關係之權利
      ，被告間就系爭房地所為遺產分割協議及依該協議所為分
      割遺產之行為，乃被告等人基於繼承人之身分關係所為之
      行為，即非民法第244條得撤銷之標的。
   5、次查，本件被告間對於被繼承人胡黃數梅所有系爭房地，
      分歸被告胡海水及被告胡姿美即小森姿美所有，乃考量被
      繼承人之意願，希冀長子承擔祭祀義務及嫁往國外之女兒
      享有之生活保障，足見被告間就遺產誰有資格繼承、是否
      分割及如何分割，係經確認繼承人為何後，考量被繼承人
      及各繼承人間之情感付出、扶養程度及其生前意願等情，
      調整各繼承人遺產之分配，應屬有償行為。
   6、再查，被告胡裕庚因對家庭貢獻極低，甚需由兄弟姐妹間
      支應生活費或代為清償債務，故同意將其持份轉由其他繼
      承人承受，顯具有相當之對價關係。實則，被告胡姿美曾
      給付被告胡敏繪新臺幣150萬元購買其持分，益證本件遺
      產分割協議確經由繼承人綜合情感付出、扶養程度生活支
      應及代為清償債務等因素全盤考量，並非無償行為，更存
      有對價關係，自不得逕指本件遺產分割有何詐害行為存在
      ，彰彰甚明。
   7、準此，原告對本件遺產分割協議訴請撤銷，應認無理由。
      又被告間遺產分割協議既未經撤銷，原告另依民法第244
      條第4項之規定，請求被告胡裕庚塗銷就系爭房地以分割
      繼承為原因之所有權移轉登記並回復登記為被告公同共有
      云云自屬無據。
（三）綜上所述，原告主張行使民法第244條撤銷訴權之情形並
      依民法第244條第4項之規定，將系爭房地回復登記為被告
      間公同共有，均為無理由各等語。
七、被告胡阿巧未於言詞辯論期日到場，惟據其所提民事答辯則
    辯以：
（一）原告聲請法院撤銷被告間對於被繼承人胡黃數梅遺產所為
      之遺產分割協議，應認無理由：
   1、按債務人所為之無償行為，有害及債權者，債權人得聲請
      法院撤銷之。債務人所為之有償行為，於行為時明知有損
      害於債權人之權利者，以受益人於受益時亦知其情事者為
      限，債權人得聲請法院撤銷之。債務人之行為非以財產為
      標的，或僅有害於以給付特定物為標的之債權者，不適用
      前2項之規定。債權人依第1項或第2項之規定聲請法院撤
      銷時，得並聲請命受益人或轉得人回復原狀。但轉得人於
      轉得時不知有撤銷原因者，不在此限，民法第244條定有
      明文。
   2、次按債權人得依民法第244條規定行使撤銷訴權者，以債
      務人所為非以其人格上之法益為基礎之財產上之行為為限
      ，繼承權係以人格上之法益為基礎，且拋棄之效果，不特
      不承受被繼承人之財產上權利，亦不承受被繼承人財產上
      之義務，故繼承權之j拋棄，縱有害及債權，仍不許債權
      人撤銷（最高法院73年度第2次民事庭會議決議一意旨參
      照）。再按債權人得依民法第244條規定行使撤銷權者，
      以債務人所為非以其人格上之法益為基礎之財產上之行為
      為限，若單純係財產利益之拒絕，如贈與要約之拒絕，第
      三人承擔債務之拒絕，繼承或遺贈之拋棄，自不許債權人
      撤銷之（最高法院69年度台上字第1271號判決意旨參照）
      。
   3、查本件被告間就被繼承人胡黃數梅所有之板橋區埔貴段57
      -4地號、62-1地號土地及同段5092建號建物（下合稱系爭
      房地）由被告胡海水、胡姿美即小森姿美為分割繼承之登
      記，其餘被告均未取得系爭房地之所有權，本質上應屬遺
      產分割之協議，乃係全體繼承人本於渠等身分之共同行為
      ，核屬各繼承人行使其一身專屬權利，而依前揭意旨，就
      繼承之全部拋棄，債權人尚且不得依民法第244條之規定
      行使撤銷權，則舉重以明輕，繼承人基於身分關係所為之
      遺產分割協議自亦不許原告依該規定行使撤銷權。
   4、次查，被告間所為遺產分割協議，係被告間基於繼承人之
      身分關係，就系爭房地之權利義務相互為協議後，再分配
      系爭房地之權利，為多數繼承人之共同行為，徵諸一般社
      會常情，往往會考量諸多因素，始能達成遺產之分割協議
      。況且，被告胡裕庚同意遺產分割協議之分配係屬單純利
      益之拒絕，揆諸前揭說明，即不許原告撤銷之，是原告所
      為主張於法無據，自不足採。
（二）綜上所述，原告主張行使民法第244條撤銷訴權之情形並
      依民法第244條第4項之規定，將系爭房地回復登記為被告
      間公同共有，均為無理由各等語。
八、經查：
（一）按「債務人所為之無償行為，有害及債權者，債權人得聲
      請法院撤銷之。債務人所為之有償行為，於行為時明知有
      損害於債權人之權利者，以受益人於受益時亦知其情事者
      為限，債權人得聲請法院撤銷之。債務人之行為非以財產
      為標的，或僅有害於以給付特定物為標的之債權者，不適
      用前2項之規定。債權人依第1項或第2項之規定聲請法院
      撤銷時，得並聲請命受益人或轉得人回復原狀。但轉得人
      於轉得時不知有撤銷原因者，不在此限。」民法第244條
      定有明文。債權人依上開規定行使撤銷權，須以債務人所
      為無償行為或有償行為，有害及債權人之債權為首要之要
      件。是依民法第244條第2項規定，債務人所為有償行為，
      有損害債權人權利時，尚須債務人行為時明知有損害於債
      權人之權利，且以受益人於受益時亦知其情事者為限，債
      權人始得聲請法院撤銷之，債權人應負舉證之責。另民事
      訴訟如係由原告主張權利者，應先由原告負舉證之責，若
      原告先不能舉證，以證實自己主張之事實為真實，則被告
      就其抗辯事實即令不能舉證，或其所舉證據尚有疵累，亦
      應駁回原告之請求。最高法院17年上字第917號著有判例
      可資參照。
（二）被告為胡黃數梅之繼承人，且「均未」辦理拋棄繼承，業
      據本院向新北市板橋地政事務所調取分割繼承登記申請書
      及附件等在卷可稽。縱若原告之債務人就遺產辦理拋棄繼
      承，因繼承權係以人格上之法益為基礎，且拋棄之效果，
      不特不承受被繼承人之財產上權利，亦不承受被繼承人財
      產上之義務，故繼承權之拋棄，縱有害及債權，仍不許債
      權人依民法第244條規定行使撤銷訴權，合先敘明（最高
      法院73年度第2次民事庭會議決議(一)參照）。此外，原
      告迄未就被告間系爭分割遺產行為有損害原告對被告胡裕
      庚之債權，且被告胡裕庚於行為時知悉害及原告債權，被
      告胡海水、胡姿美即小森姿美於受益時亦知其情事等要件
      舉證證明以實其說。揆諸首開說明，原告之主張，自無足
      取。
（三）從而，原告訴請ヾ被告間等就被繼承人所遺如附表所示之
      不動產所為之遺產分割協議意思表示，及被告間就前開不
      動產所為之分割繼承登記行為均應予撤銷。ゝ被告胡海水
      、胡姿美（即小森姿美）應將附表所示之不動產於民國
      101年10月19日以分割繼承為登記原因之所有權移轉登記
      予以塗銷，並回復登記為全體繼承人公同共有，為無理由
      ，應予駁回。
中　　華　　民　　國　 110　　年　　11　　月　　30　　日
                  臺灣新北地方法院板橋簡易庭
                      書 記 官  葉子榕
                      法    官  李崇豪
上列為正本係照原本作成。
如不服本判決，應於送達後20日內，向本院提出上訴狀並表明上
訴理由，如於本判決宣示後送達前提起上訴者，應於判決送達後
20日內補提上訴理由書（須附繕本）。
中　　華　　民　　國　 110　　年　　11　　月　　30　　日
                      書 記 官  葉子榕
附表：（不動產標示）
┌─────────────────────────────────────┐
│■M土地－新北市○○區○○段0000地號、權利範圍：1/4（被告胡海水、胡姿美即小 │
│        森姿美各1/8）。                                                   │
│        新北市○○區○○段0000地號、權利範圍：1/4（被告胡海水、胡姿美即小 │
│        森姿美各1/8）。                                                   │
├─────────────────────────────────────┤
│■L建物－新北市○○區○○段0000○號（即門牌：新北市○○區○○路0段00巷00號 │
│        ）權利範圍：全部（被告胡海水、胡姿美即小森姿美各1/2）。           │
└─────────────────────────────────────┘